【裁判字號】    95,易,565
【裁判日期】    950822
【裁判案由】    家庭暴力罪之傷害
【裁判全文】
臺灣士林地方法院刑事判決               95年度易字第565號
公  訴  人  臺灣士林地方法院檢察署檢察官
被      告  甲○○
上列被告因家庭暴力罪之傷害案件，經檢察官提起公訴（95年度
偵字第1264號），本院經訊問被告後，被告為認罪之答辯，本院
合議庭裁定認本件宜由受命法官以簡式審判程序審理並判決如下
：
    主  文
甲○○違反法院依家庭暴力防治法第十五條所為禁止實施家庭暴
力行為之裁定，處拘役伍拾日，如易科罰金，以佰元折算壹日
。
    事實及理由
一本件犯罪事實及證據除引用檢察官起訴書之記載外，另補充更
  正如下：
  (一)事實部分：
  1.被告甲○○前所犯如起訴書所載犯行，經本院以94年度簡字
    第364 號判處有期徒刑4 月，該案於民國95年3 月11日執行
    完畢，於本件尚不構成累犯。
  2.被告甲○○於94年8 月31日上午8 時35分收受本院94年度暫
    家護字第165 號民事暫時保護令，該案並經本院於95年1 月
    9 日核發94年度家護字第491 號民事通常保護令。
  (二)證據部分：
  1.被告甲○○於本院調查、審理時之自白。
  2.前述(一)2.部分之事實，業據調取本院94年度家護字第491 號
    通常保護令卷宗核閱無誤，並有94年度暫家護字第165 號民
    事暫時保護令送達予被告之送達證書、本院94年度家護字第
    491 號通常保護令影本在卷足參。
二核被告所為，係犯家庭暴力防治法第50條第1 款之違反保護令
  罪。爰審酌被告犯罪之動機、生活狀況、智識程度、對告訴人
  造成危害之程度及犯罪後之態度等一切情狀，量處如主文所示
  之刑。另按行為後法律有變更者，適用行為時之法律。但行為
  後之法律有利於行為人者，適用最有利於行為人之法律，刑法
  第2 條第1 項定有明文。次查有關刑法第41條易科罰金之折算
  標準，被告行為時之刑法第41條第1 項前段規定：「犯最重本
  刑為五年以下有期徒刑以下之刑之罪，而受六個月以下有期徒
  刑或拘役之宣告，因身體、教育、職業、家庭之關係或其他正
  當事由，執行顯有困難者，得以一元以上三元以下折算一日，
  易科罰金。」第2 項規定：「併合處罰之數罪，均有前項情形
  ，其應執行之刑逾六月者，亦同。」，又當時之易科罰金折算
  標準，修正前罰金罰鍰提高標準條例第2 條前段（現已刪除）
  規定，就其原定數額提高為100 倍折算1 日，則本件被告當時
  之易科罰金折算標準，應以銀元300 元折算1 日，經折算為新
  臺幣後，應以新臺幣900 元折算為1 日。而95年7 月1 日修正
  公布施行之刑法第41條第1 項前段則規定：「犯最重本刑為五
  年以下有期徒刑以下之刑之罪，而受六個月以下有期徒刑或拘
  役之宣告者，得以新臺幣一千元、二千元或三千元折算一日，
  易科罰金。」第2 項規定：「前項規定於數罪併罰，其應執行
  之刑未逾六月者，亦適用之。」比較修正前後之易科罰金折算
  標準，應依刑法第2 條第1 項但書之規定，適用最有利於被告
  之90年1 月10日修正公布同年月12日施行之刑法第41條第1 項
  前段及第2 項之規定，諭知易科罰金之折算標準。
三公訴意旨另認：被告甲○○前開違反保護令之犯行，同時致其
  父乙○○受有前揭傷害，此部分涉犯刑法第277 條第1 項前段
  之普通傷害罪嫌。惟按告訴乃論之罪，告訴人於第一審辯論終
  結前得撤回其告訴，又告訴經撤回者，應諭知不受理之判決，
  刑事訴訟法第238 條第1 項、第303 條第3 款分別定有明文。
  查本件告訴人乙○○告訴被告甲○○傷害案件，起訴書認係觸
  犯刑法第277 條第1 項前段之普通傷害罪，依同法第287 條前
  段之規定，須告訴乃論。茲據告訴人於本院準備程序時當庭撤
  回告訴（參本院95年8 月1 日準備程序筆錄），依照首開說明
  ，本應為不受理之諭知，然因檢察官認此部分與已起訴且經本
  院論罪科刑部分，有想像競合犯裁判上一罪關係，爰不另為無
  罪之諭知。
四至公訴人函請本院併案審理意旨（即台灣士林地方法院檢察署
  95年度偵字第7489號）略以：鈞院94年度家護字第491 號通常
  保護令，裁定被告應於轉介日起6 個月內，完成18小時之心理
  輔導。詎台北市立聯合醫院松德院區以電話、書面2 次通知被
  告接受治療輔導，被告均未出席，因認被告違反家庭暴力防治
  法第50條第5 款之違反保護令罪嫌。經查：本案係因被告未理
  會其父乙○○要其吃飯，乙○○怒而拿2 把菜刀恫嚇被告，被
  告見狀始以椅子推打乙○○，而違反保護令等情，業據被告陳
  明，核與乙○○所述相符，堪認本案被告違反保護令係源於其
  父上開舉止。是被告辯稱：係因乙○○拿刀子，伊才會起意違
  反保護令，並非接到保護令時即有違反之意等語，堪認屬實。
  本案被告違反保護令，既係源於其父持刀恫嚇之偶然事宜，即
  難認與公訴人聲請本院併案審理之該案，係基於概括犯意為之
  。又被告堅決否認有不完成心理輔導，違反保護令之犯意，辯
  稱：伊收到醫院通知後，有到醫院報到，但因伊遲到，醫院人
  員要伊下次再到場，然嗣後醫院即未再通知伊等語，並提出社
  會服務員胡訓慈之證明書為證，堪信被告並非就要其接受治療
  輔導之函文均未予置理，是被告主觀上有無違反本院94年度家
  護字第491 號通常保護令命被告應於轉介日起6 個月內，完成
  18小時之心理輔導裁定之主觀犯意，即堪置疑。綜上，被告有
  無違反本院94年度家護字第491 號通常保護令之犯意，已堪起
  疑，又縱有違反保護令之犯意，亦難認該犯意與本案部分係基
  於概括犯意為之，而認與本案有裁判上一罪之關係，本院自無
  從併予審理，此部分自應退由檢察官另行處理。
五被告乙○○所涉傷害部分，由本院另行審理。
六依刑事訴訟法第299 條第1 項前段、第273 條之1 第1 項、第
  310 條之2 、第454 條第2 項，家庭暴力防治法第50條第4 款
  ，刑法第11條前段、修正前刑法第41條第1 項，罰金罰鍰提高
  標準條例第2 條，判決如主文。
七本案經檢察官林聰良到庭執行職務
八如不服本判決，應於判決送達後10日內，向本院提出上訴狀。
中    華    民    國    95    年    8     月    22    日
                  刑事第五庭法  官  江翠萍
以上正本證明與原本無異。
                            書記官  張茹茵
中    華    民    國    95    年    8     月    24    日
所犯法條：家庭暴力防治法第50條第4 款
違反法院依第13條、第15條所為之下列裁定者，為本法所稱之違
反保護令罪，處3 年以下有期徒刑、拘役或科或併科新台幣10萬
元以下罰金︰
一  禁止實施家庭暴力行為。
二  禁止直接或間接騷擾、接觸、通話或其他連絡行為。
三  命遷出住居所。
四  遠離住居所、工作場所、學校或其他特定場所。
五  命完成加害人處遇計畫：戒癮治療、精神治療、心理輔導或
    其他治療、輔導。


司法院資訊處製作；財團法人民間司法改革基金會備份。
